臺灣高等法院高雄分院刑事附帶民事訴訟判決
原　　　告　乙○○
　　　　　　　　　　樓之3
原　　　告　戊○○
原　　　告　丁○○
上列二人法　丙○○
定代理人
上列四人共同 林慶雲律師
訴訟代理人　 侯勝昌律師
　　　　　　 許瑜容律師
被　　　告　甲○○
　　　　　　　　　　3樓
上列被告因殺人等案件（本院93年度上訴字第946 號），經原告
等提起附帶民事訴訟，請求損害賠償，本院判決如下：
    主  文
被告應給付原告乙○○新台幣（下同）伍拾萬元、原告戊○○陸
拾壹萬柒仟捌佰參拾肆元、原告丁○○陸拾捌萬伍仟壹佰肆拾捌
元，及均自民國玖拾參年拾壹月貳拾肆日起至清償日止，按年息
百分之五計算之利息。
原告等其餘之訴均駁回。
本判決第一項原告乙○○勝訴部分得假執行；原告戊○○、丁○○勝訴部分，於渠等各以新台幣貳拾萬元供擔保後，得假執行。
原告等其餘假執行之聲請均駁回。
   事實及理由
一、原告起訴主張：
  (一)訴之聲明求為判決：1.被告應給付原告乙○○210 萬0,777
    元、原告戊○○131 萬7,834 元，原告丁○○138 萬5,148
    元，暨均自起訴狀繕本送達之翌日起至清償日止，按年息百
    分之5 計算之利息。2.訴訟費用由被告負擔。3.願供擔保，
    請准宣告假執行。
  (二)事實陳述略稱：
  1.被告甲○○於民國92年1 月1 日凌晨在高雄市○○○ 路147
    巷巷口，基於殺人之犯意，持摺疊刀刺入被害人藍國富右胸
    部，致被害人藍國富受有傷口打開為3X 1.2公分，深6.1 公
    分之右胸部刀傷、右胸胸骨第7 根肋骨被切斷、心包膜有刀
    刺傷痕跡約3.7X1.2 公分、心臟有刀刺痕跡長1.2 公分之刀
    傷，經人送至邱永仁醫院就醫，後轉送高雄醫學大學附設中
    和紀念醫院急救，惟仍因心臟大量出血造成出血性休克而於
    同日上午11時30分不治死亡。
  2.按因故意或過失，不法侵害他人之權利者，負損害賠償責任
    ；又不法侵害他人致死者，對於支出殯葬費之人，應負損害
    賠償責任，被害人對於第三人負有法定扶養義務者，加害人
    對於該第三人亦應負損害賠償責任，被害人之父、母、子、
    法第184 條第1 項前段、第192 條第1 項、第2項 、第194
    條分別有明文規定。原告乙○○為死者藍國富之母，原告戊○○、丁○○為藍國富之子女，原告乙○○依法自得請求被
    告賠償喪葬費30萬元，扶養費80萬0,777 元，精神慰撫金
    100 萬元，合計210 萬0,777 元；原告戊○○得請求被告賠
    償扶養費31萬7,834 元，精神慰撫金100 萬元，合計131 萬
    7 ,834 元 ；原告丁○○得請求被告賠償扶養費38萬5,148
    元，精神慰撫金100 萬元，合計138 萬5,148 元。
二、被告則以：(一)訴之聲明：請求駁回原告等之訴及假執行之聲
    請。(二)事實陳述略稱：原告主張之事實，並非真實，被告並
    無對原告為殺害行為，且現場另有其他持刀之人，自不負損
    害賠償責任等語，資為抗辯。
三、按附帶民事訴訟之判決，應以刑事訴訟判決所認定之事實為
    據，刑事訴訟法第500 條前段定有明文。本件原告等主張被
    告甲○○對被害人藍國富為殺害之事實，業據本院93年度上
    訴字第946 號刑事判決依連續殺人罪判處有期徒刑14年在案
    ，有該判決在卷可稽；又原告等主張為被害人之法定扶養權
    利人，亦為被告所不爭執，並有
    等主張之上開事實，堪認真實。
四、次按因故意或過失，不法侵害他人之權利者，負損害賠償責
    任，民法第184 條第1 項前段定有明文；又不法侵害他人致
    死者，對於支出殯葬費之人，應負損害賠償責任，被害人對
    於第三人負有法定扶養義務者，加害人對於該第三人亦應負
    損害賠償責任；不法侵害他人致死者，被害人之父、母、子
    、女、及配偶，雖非財產上之損害，亦得請求賠償相當之金
    額，民法第192 條第1 項、第2 項、第194 條亦分別定有明
    文。被告甲○○所為故意行為致被害人藍國富死亡，既經本
    院刑事判決認定，則原告等依前開規定，請求被告甲○○負
    損害賠償責任，即屬有據。茲就原告等請求之金額，是否准
    許，分述如下：
  (一)原告乙○○部分：
    1.殯葬費部分：
      原告主張其因前開事故，共計支出殯葬費用30萬元等情，
      惟查原告就此部分損失，未提出任何收據以資可憑，本院
      無從認定，是原告此部分之請求，尚難准許。
    2.扶養費用部分：
      按子女對父母依法有扶養義務，民法第1114條、第1115條
      定有明文；又受扶養權利者，以不能維持生活而無謀生能
      力者為限，前項無謀生能力之限制，於直系血親尊親屬不
      適用之，民法第1117條亦定有明文，是直系血親尊親屬受
      扶養之權利，雖不受無謀生能力之限制，惟仍應受不能維
      持生活之限制。而所謂「不能維持生活」，係指不能以自
      己之財產維持生活者而言（最高法院87年度台上字第1580
      號判決參照）。本件原告乙○○主張其於被害人死亡時，
      依91年度台灣地區女性平均簡易生命表所示平均餘命為
      40.1年，依92年度之扶養親屬寬減額為每人每年7萬4,000
      元，被害人與其弟藍國猛共同負擔其扶養義務，故被害人
      應負擔其二分之一，並依霍夫曼計算法扣除中間利息，所
      得請求之扶養費損害賠償為80萬0,777 元。惟查本件原告
      乙○○現有工作（年所得18萬元）、名下有房地共價值
      134 萬6,755 元，並有高雄第三信用合作社股票，且有高
      雄第三信用合作社之利息所得，有卷附財產所得調件明細
      表可稽（本院卷第28、29頁），顯見原告乙○○並非不能
      維持生活，此外是否「不能維持生活」係以言詞辯論終結
      時之狀態為準。本件原告乙○○既非「不能維持生活」，
      則其請求扶養費之部分不能准許，應予駁回。
    3.精神慰撫金部分：
      按慰藉金之賠償須以人格權遭遇侵害，使精神上受有痛苦
      為必要，其核給之標準固與財產上損害之計算不同，然非
      不可斟酌雙方身分資力與加害程度，及其他各種情形核定
      相當之數額，最高法院著有51年台上字第223 號判例足資
      參照。原告乙○○為被害人藍國富之母，因被害人藍國富
      之死亡，其精神上自受有極大之痛苦，爰請求被告賠償精
      神慰藉金100 萬元。本院審酌被害人係原告之子，遭被告
      故意殺害致死，原告乙○○遭喪子之痛，白髮人送黑髮人
      ，內心悲痛，莫可言喻，母子親情之樂不再，所受椎心之
      痛，誠屬非微，及被告之職業、資力及經濟狀況等兩造之
      身分、地位，認原告請求慰撫金100 萬元尚屬過高，認以
      50萬元為適當，應予准許，超過部分請求，並無理由。
    4.綜上，本件原告乙○○可請求之金額為精神慰撫金50萬元
      。
    (二)原告戊○○部分:
    1.扶養費部分:
      原告戊○○為被害人藍國富之子，尚屬年幼且無謀生能力
      ，其名下亦無資產，此觀本院依職權調取其財產所得調件
      明細表資料可稽（本院卷第30頁），原告戊○○自屬不能
      維持生活，是被害人藍國富對原告戊○○負有扶養義務，
      堪以認定。原告戊○○主張係83年3 月30日生，被害人於
      92年1 月1 日死亡，至成年103 年3 月29日時尚有11年3
      個月，爰依據92年綜合所得稅扶養親屬寬減額為每人每年
      7 萬4,000 元為計算原告受扶養額標準，亦屬合理。又原
      告之法定代理人丙○○亦依法負有扶養義務，有
      可證，並為被告所不爭執，是被害人對原告應負擔之扶養
      義務為二分之一，應可認定。因此原告可受扶養之金額，
      依霍夫曼計算式扣除中間利息後為33萬6,931 元。【其計
      算式為：[74000X8.00000000 （此為應受扶養11年之霍夫
      曼係數）+74000X0.25X（9.00000000-0.00000000）＝
      673861.74 5385] 除以2 （受扶養人數即包含另一扶養義
      務人丙○○）=336931 （小數點以下四捨五入）】，故原
      告戊○○請求被告賠償扶養費31萬7,834 元，為有理由，
      應予准許。
    2.精神慰撫金部分：
      原告戊○○為被害人藍國富之子，因被害人之死亡，對其
      成長有極大之影響，其精神上受有相當之痛苦，應可認定
      。本院審酌被告甲○○為國際商工補校肆業，曾在工廠及
      便利商店工作，又無任何財產，此觀本院依職權調取其財
      產所得調件明細表資料可稽（本院卷第32頁），認原告請
      求賠償之金額，以30萬元為相當。
    3.綜上，本件原告戊○○可請求之金額為扶養費31萬7,834
      元、精神慰撫金30萬元，合計共61萬7,834 元。
  (二)原告丁○○部分:
    1.扶養費部分:
      原告丁○○為被害人藍國富之女，尚屬年幼且無謀生能力
      ，其名下亦無資產，此觀本院依職權調取其財產所得調件
      明細表資料可稽（本院卷第31頁），原告丁○○自屬不能
      維持生活，是被害人藍國富對原告丁○○負有扶養義務，
      堪以認定。原告丁○○主張係86年8 月30日生，被害人於
      92年1 月1 日死亡，至成年106 年8 月29日時尚有14年8
      個月，爰依據92年綜合所得稅扶養親屬寬減額為每人每年
      7 萬4,000 元為計算原告扶養額標準，亦屬合理。又原告
      之法定代理人丙○○亦依法負有扶養義務，有
      證，並為被告所不爭執，是被害人對原告應負擔之扶養義
      務為二分之一，應可認定。因此原告可受扶養之金額，依
      霍夫曼計算式扣除中間利息後為41萬4,966 元。【其計算
      式為：[74000X10.00000000（此為應受扶養14年之霍夫曼
      係數）+74000X0.67X（11.00000000-00.00000000）＝
      829931.38 7554] 除以2 （受扶養人數即包含另一扶養義
      務人丙○○）=414,966（小數點以下四捨五入）】，故原
      告丁○○請求被告賠償扶養費38萬5,148 元，為有理由，
      應予准許。
    2.精神慰撫金部分：
      原告丁○○為被害人藍國富之女，因被害人之死亡，對其
      成長有極大之影響，其精神上受有相當之痛苦，應可認定
      。本院審酌被告甲○○為國際商工補校肆業，曾在工廠及
      便利商店工作，又無任何財產，此觀本院依職權調取其財
      產所得調件明細表資料可稽（本院卷第32頁），認原告請
      求賠償之金額，以30萬元為相當。
    3.綜上，本件原告丁○○可請求之金額為扶養費38萬5,148
      元、精神慰撫金30萬元，合計共68萬5,148 元。
五、從而，原告等本於侵權行為之法律關係，請求被告給付之金
    額，應予准許者，為原告乙○○50萬元、原告戊○○61萬7,
    834 元、原告丁○○68萬5,148 元及各自起訴狀繕本送達之
    翌日即起，至清償日止，按年息百分之5 計算法定遲延利息
    範圍內；至逾此範圍之請求，並無理由，應予駁回。
六、原告等陳明願供擔保聲請為假執行，原告乙○○勝訴部分未
    逾50萬元，應依職權宣告假執行，原告戊○○、丁○○勝訴
    部分，爰酌定相當之擔保宣告之，至原告等敗訴部分，其假
    執行之聲請，即失依據，應予駁回。
七、據上論結：本件原告之訴為一部有理由，一部無理由，依刑
    事訴訟法第502 條第1 項、第2 項，第491 條第10款，民事
    訴訟法第389條第1項第5款、第390條第2項，判決如主文。
中　　華　　民　　國　　94　　年　　3 　　月　 15 　日
                  刑事第七庭    審判長法　官  莊飛宗
                                      法　官  黃三友
                                      法　官  黃憲文
以上正本證明與原本無異。
如不服本判決，應於收受送達後10日內向本院提出上訴狀，但非
對於刑事訴訟之判決有上訴時，不得上訴。
中　　華　　民　　國　　94　　年　　3 　　月　 16 　日
　　　　　　　　　　　　　　　　　  　書記官  葉淑華
